臺灣高等法院臺南分院刑事判決　　　　　　　　九十三年度上訴字第七六九號　Ｃ
　　　上　訴　人　臺灣臺南地方法院檢察署檢察官
　　　上　訴　人
　　　即　被　告　甲　○　○
　　　指定辯護人　本院公設辯護人　乙　○　○
右上訴人因被告殺人未遂案件，不服臺灣臺南地方法院九十三年度訴字第五六九號，
中華民國九十三年八月十九日第一審判決（起訴案號：臺灣臺南地方法院檢察署（九
十三年度偵字第五二五二號、九十三年度偵字第五五０四號），提起上訴，本院判決
如左：
      主      文
上訴駁回。
      事      實
一、甲○○於民國九十二年十二月二日晚間六時五十分許，在臺南市○○路三三０號
    「政昌拖吊場」收費櫃臺窗口處前，因不滿所騎乘其母親所有之車牌號碼ＶＩＳ
    —九四六號機車遭拖吊至該拖吊場，欲取回該輛機車時，與該拖吊場收費人員曾
    馨瑩發生爭執，當時在收費櫃臺辦公室內之臺南市警察局交通隊隊員丙○○見狀
    遂著便服出面瞭解狀況，甲○○仍以憤怒激動之態度，對丙○○比手畫腳加以指
    責後，竟基於殺人之犯意，反身退後將其置放在隨身背袋之折疊式瑞士刀（未據
    扣案）取出，再往前快速行走三步，以該瑞士刀長約五、六公分之單刃鐵製刀刃
    由下往上朝向丙○○左側胸部猛刺一刀，致丙○○受有心包膜裂傷、左肋骨（第
    七）斷裂、左內乳動脈斷裂合併出血性休克及左前臂切割傷合併尺神經、動脈屈
    指肌腱斷裂之傷勢，而甲○○刺殺丙○○後，即欲騎乘前開機車逃逸，經該拖吊
    場之警衛吳昭德拉起繩索絆倒機車，並欲追捕甲○○，甲○○遂棄車往北安路方
    向逃逸，經曾馨瑩聯絡救護車將丙○○送醫急救後，丙○○始倖免於難。
二、案經丙○○訴由臺南市警察局第五分局報請臺灣臺南地方法院檢察署檢察官偵查
    起訴。
      理      由
一、訊據上訴人即被告甲○○對於右揭時地持隨身背袋內之瑞士刀刺入告訴人丙○○
    左胸，致告訴人受有上開傷害之事實固均坦承不諱，惟辯稱：伊當天沒有要殺害
    告訴人之意，伊是因為看到警衛吳昭德在拿東西，才會從背袋內拿出瑞士刀防身
    用，因告訴人靠過來，才不小心刺到，若伊有心殺死告訴人，不可能只刺一刀，
    況查被告事發當時理論的對象係收費員曾馨瑩，並非告訴人，殊無殺害告訴人之
    故意，又告訴人當時雖受有合併出血性休克，惟財團法人奇美醫院函文就原審法
    院函詢事項未見具體說明，難以證明被告確有殺人之犯意等語。
二、惟查：
（一）右揭事實業據告訴人於警詢及偵審中指訴歷歷，核與證人吳昭德、曾馨瑩於警
      詢及偵查中證述之情節相符，並有奇美醫學中心診斷證明書三紙、現場照片十
      六幀、錄影帶翻拍照片二幀、現場模擬照片四幀、內政部警政署刑事警察局九
      十三年一月二十八日刑紋字第０九二０二三四九五二號鑑驗書一份及被告繪製
      行兇瑞士刀圖樣在卷可稽，是被告此部分之自白核與事實相符，堪以採信。
（二）按殺人罪與傷害罪之區別，本視加害人有無殺意為斷。而殺人犯意之有無，係
      以下手加害時，有無死亡之預見為斷，被害人受傷處所是否致命部位、輕重如
      何及傷痕多寡，固不能據為有無殺意之唯一標準，但加害人之下手情形如何，
      於審究犯意方面，仍不失為重要參考資料。查人體左胸部內有心臟及主動脈等
      維持血液循環之重要器官，且瑞士刀刀鋒銳利，被告復自承使用之單刃鐵製刀
      刃長度達五、六公分，以之刺入人體左胸部，足使被害人因心臟穿孔或動脈斷
      裂失血過多而造成死亡結果，此為一般之常識，被告行為時係年滿四十四歲智
      識成熟之成年人，對此殊難諉為不知。其既明知此節，猶於事發當時反身退後
      將其置放在隨身背袋之折疊式瑞士刀取出，再往前快速行走三步，以長約五、
      六公分之刀刃由下往上朝向丙○○左側胸部猛刺一刀，過程迅速且連續，期間
      告訴人並未靠近被告，且被告亦無單純持刀嚇阻或有其他任何猶疑舉動等情，
      業經原審法院於審判期日當庭勘驗事發該日停車場閉路系統錄影帶畫面確認無
      誤。況經原審法院當庭測量被告直立時，右手手掌與地面之距離為七十八公分
      ，手肘關節與地面的距離為一０七公分，而告訴人左胸傷口到地面的距離則為
      一二０公分，傷口之相對位置均高於被告右手手掌及手肘關節處，益徵被告係
      有意由下而上朝告訴人左胸方向刺入。而告訴人左胸第七根肋骨同因被告持刀
      刺入體內而斷裂，迄至九十三年八月五日原審法院進行審理程序時，告訴人左
      胸部猶有目視可及之疤痕，亦可知被告下手時力道之重，顯非僅令告訴人受一
      般傷害之意。就此財團法人奇美醫院亦函覆原審法院稱：告訴人抵達該醫院時
      ，左胸傷口流血嚴重，血壓６１╱５１ｍｍＨｇ休克狀態，左胸傷口五公分長
      ，致第七根肋骨削斷，內乳動脈削斷，心包膜被削開一公分，有大量之心包腔
      積血，刀口至心包膜之距離約六公分等語，有該院九十三年七月十五日（九三
      ）奇醫字第三七一三號函附卷可稽，是被告既係用力以長約五、六公分之刀刃
      刺入告訴人左胸部之人身要害，且所造成傷口亦深達五、六公分，足見該瑞士
      刀之刀刃實已完全刺入告訴人左胸體內，使告訴人動脈削斷而大量出血，血壓
      遠低於正常數值，方導致送醫時呈現休克狀態，告訴人若非經及時送醫治療，
      顯然無法保存其生命，要不能以告訴人當場尚有餘力行動，即認告訴人之傷勢
      無致命之可能。而被告持刀刺入告訴人左胸部內之行為，客觀上既已足使告訴
      人喪命，當不能因被告於本件僅刺告訴人一刀，即認被告主觀上並無殺人之犯
      意，況證人吳昭德於目睹案發後隨即開始追捕被告，被告為圖逃匿，亦無再下
      手刺殺告訴人之餘裕；另依據九十二年十二月二日當日閉路系統錄影畫面顯示
      ，被告於刺殺告訴人前，確曾與告訴人發生爭執，且狀甚憤怒、激動，就此被
      告亦已於原審法院審判期日自承在卷，可證本件事發當時，被告並非無故刺殺
      告訴人，亦要難因此認定被告無殺人之犯意，故本件被告主觀上具有殺人之犯
      意，應堪認定。
（三）再查被告事發後分別經臺南市警察局第五分局於九十二年十二月五日、九十二
      年十二月八日合法通知到場接受調查，另臺南地方法院檢察署亦於九十二年十
      二月十七日、九十三年一月六日、九十三年三月二日命警前往拘提被告，然被
      告均逃逸未到後，其始於九十三年五月二十四日在臺北市○○區○○街二段五
      十一號前為警逕行拘提到案，有臺南市警察局第五分局送達證書、通知書各二
      份及臺灣臺南地方法院檢察署拘票、執行拘提報告共四份在卷可憑，且被告復
      於到案後陳稱：伊是在台北的咖啡廳被警察抓到的等語（見原審法聲請羈押卷
      九十三年五月二十五日訊問筆錄），均足證本件被告並非如辯護意旨所指係自
      行投案。
  綜上所述，被告及辯護人前揭抗辯意旨均無可採，本案事證明確，被告犯行堪以認
  定。至被告請求再行勘驗事發該日停車場閉路系統錄影帶畫面，按該錄影帶業經原
  審法院於審判期日當庭勘驗並於理由說明如前，是核無再行勘驗之必要，又請求向
  醫院調閱其受傷診斷證明書，查被告是否受傷並不影響本案被告罪責之認定，故亦
  無調閱之必要，均附此敘明。
三、核被告所為，係犯刑法第二百七十一條第二項、第一項之殺人未遂罪。被告已著
    手於殺人犯罪行為之實行，因告訴人經他人緊急送醫，未發生死亡之結果而不遂
    ，為未遂犯，爰依刑法第二十六條前段規定減輕其刑。原審法院因認被告犯行事
    證明確，適用刑法第二百七十一條第二項、第一項、第二十六條前段之規定，並
    審酌被告前於八十年間曾因賭博罪違犯刑責，及被告僅因機車遭受拖吊之細故，
    即對依法處理相關事務之人員萌生殺人犯意、其以瑞士刀刺殺告訴人之犯罪手段
    、告訴人雖未生死亡結果，惟仍受有上述傷害，及被告犯罪後猶飾詞圖卸殺人罪
    責，未見悔意，並迄未與告訴人達成和解等一切情狀，量處有期徒刑柒年。至上
    開瑞士刀一把雖係被告所有且供其犯罪所用之物，惟既未扣案，現復所在不明，
    為免執行困難，遂敘明理由不予宣告沒收。原審判決認事用法並無不當、量刑亦
    甚妥適，被告否認犯行，指摘原判決不當，檢察官引用告訴人書狀認量刑太輕指
    摘原判決不當，提起上訴，均為無理由，應予駁回。
據上論結，應依刑事訴訟法第三百六十八條，判決如主文。
本案經檢察官羅清溪到庭執行職務。
中    華    民    國      九十三      年      十      月      二十一    日
                                  臺灣高等法院臺南分院刑事第三庭
                                      審判長法官  陳    義    仲
                                            法官  陳    顯    榮
                                            法官  宋    明    蒼
右正本證明與原本無異。
如不服本判決，應於判決送達後十日內向本院提出上訴狀，其未敘述理由者並應於提
出上訴狀後十日內向本院補提理由書（應附繕本)。
                                      法院書記官  尤    乃    玉
中    華    民    國      九十三      年      十      月      二十一    日
附錄法條：
刑法第二百七十一條：
殺人者，處死刑、無期徒刑或十年以上有期徒刑。前項之未遂犯罰之。
預備犯第一項之罪者，處二年以下有期徒刑。
